臺灣基隆地方法院刑事判決　　　　　　　100年度易字第364號
公　訴　人　臺灣基隆地方法院檢察署檢察官
被　　　告　林義棟
指定辯護人　本院公設辯護人林富貴
上列被告因公共危險案件，經檢察官提起公訴（100 年度偵字第
2992號），本院判決如下：
    主  文
林義棟放火燒燬自己所有之報紙、紙箱、日記、信件、窗簾致生
公共危險，處有期徒刑貳月，如易科罰金，以新臺幣壹仟元折算
壹日。緩刑貳年。扣案之打火機壹只，沒收。
    事  實
一、林義棟酒後（惟其「辨識行為違法之能力」或「依其辨識而
    行為之能力」，均尚未至「完全喪失」或「顯著減低」之程
    度）心情煩悶，乃萌生斬斷過往牽絆之念，進而基於放火燒
    燬自己所有物之犯意，於民國100 年7 月2 日凌晨零時10分
    左右，在「基隆市安樂區○○○街330 巷5 之1 號14樓」之
    住處房間（即林義棟臥室），藉由紙箱收納日記、信件等過
    往文書，再以自備之打火機點燃報紙而後引燃上開紙箱暨其
    內文件；未幾，火勢大起而不受控制，復順勢延燒及床墊、
    床墊東側地面之窗簾，使床墊近東側燃燒碳化（惟未喪失其
    主要效用），上開報紙、紙箱、日記、信件、窗簾則均燒失
    、碳化（均已失其主要效用）而致生公共危險。幸林義棟見
    勢不妙，即時趕往浴室盛水而後折返臥室撲滅火勢，方未釀
    致大害；茲以林義棟滅火期間，同住上址之林偉倡、林偉師
    （均為林義棟之胞弟）查其縱火舉止並即報警求助，員警方
    悉上情並派員到場蒐證而扣得林義棟所有之上揭打火機1 只
    。
二、案經基隆市警察局第四分局報告臺灣基隆地方法院檢察署檢
    察官偵查起訴。
    理  由
一、法院組織
    查刑事訴訟法第二百八十四條之一：「除簡式審判程序、簡
    易程序及第三百七十六條第一款、第二款所列之罪之案件外
    ，第一審應行合議審判。」業於本案繫屬以前經公佈施行。
    兼以本案起訴罪名，核與刑事訴訟法第三百七十六條第一款
    、第二款之規定相符，是其當有首開規定之適用，即其法院
    組織應為獨任審判無誤。
二、證據能力
  (一)供述證據
    按被告以外之人於審判外之言詞或書面陳述，除法律有規定
    者外，不得作為證據，刑事訴訟法第一百五十九條第一項固
    有明文。惟被告以外之人於審判外之陳述，雖不符同法第一
    百五十九條之一至第一百五十九條之四規定，而經當事人於
    審判程序同意作為證據，法院審酌該言詞陳述或書面陳述作
    成時之情況，認為適當者，亦得為證據；又當事人、代理人
    或辯護人於法院調查證據時，知有第一百五十九條第一項不
    得為證據之情形，而未於言詞辯論終結前聲明異議者，視為
    有前項之同意，同法第一百五十九條之五亦有明定。而刑事
    訴訟法第一百五十九條之五的立法意旨在於傳聞證據未經當
    事人之反對詰問予以核實，原則上先予排除。惟若當事人已
    放棄反對詰問權，於審判程序中表明同意該等傳聞證據可作
    為證據；或於言詞辯論終結前未聲明異議，基於尊重當事人
    對傳聞證據之處分權，及證據資料愈豐富，愈有助於真實發
    見之理念，上開傳聞證據亦均得資為證據。查：本案相關證
    人於審判外之陳述，悉未經被告於本院言詞辯論終結前就其
    證據能力而為聲明異議；兼以本院自形式上察其作成、取得
    當時之外部情況，亦俱無「任意性」或「信用性」違反而顯
    然不適當之情形，致均與刑事訴訟法第一百五十九條之五第
    二項之規定相符。因認關此證人於審判外之陳述，均有證據
    能力，而毋庸再依刑事訴訟法第一百五十九條之一至同法第
    一百五十九條之四等規定為個別性之贅餘斟酌。
  (二)非供述證據
    除供述證據以外，其餘業經本院援為後開事實認定之「非供
    述證據」，非特核無公務員違法採證之情形，尤以均曾經本
    院於審判期日，依刑事訴訟法第一百六十四條、第一百六十
    五條等規定，踐行證據調查之法定程序，則其證據能力之具
    備，當亦毋待贅言。
三、事實認定
    上揭事實業據被告林義棟於本院審理時坦承在卷，核與證人
    林偉倡、林偉師證述之重要內容互為相符，並有酒精測定值
    表1 紙、火災現場蒐證照片8 張在卷暨被告所有之打火機1
    只扣案可佐；而旨揭火災發生原因（即被告酒後以打火機引
    燃報紙、紙箱【包括其內文件】）暨所燒燬物品（上開紙箱
    【包括用以引火之報紙暨其內文件】、窗簾均已燒失、碳化
    ；而前揭床墊則僅近東側部位燃燒碳化【即該床墊尚未失其
    主要效用】），亦經基隆市消防局派員到場勘查無訛，有基
    隆市消防局火災原因調查鑑定書1 份在卷可憑。按所謂「燒
    燬」，乃指所放之火其獨立燃燒力足以變更物體或喪失其效
    用而言，必須其物喪失主要效用，始得謂放火既遂（最高法
    院76年度臺上字第8230號、89年度臺上字第3006號判決要旨
    參照）；而「致生公共危險」之要件，以發生具體之公共危
    險為必要，屬於結果犯（最高法院93年度臺上字第683 號判
    決要旨參照）。茲就本案情節而論，被告以自備之打火機點
    燃報紙而後引燃上開紙箱暨其內文件（日記、信件），非特
    僅使上開報紙、紙箱乃至箱內日記、信件燒失、碳化，尤以
    順勢延燒床墊、窗簾，而併使窗簾燒失、碳化，使床墊近東
    側部位燃燒碳化，則其火勢蔓延之快速猛烈，當已可見一斑
    ；佐以被告敘稱「其逕將紙箱放在床旁，未以隔絕體防護旋
    即引火」等情節（本院審判筆錄第2 頁），及證人林偉師證
    稱「家中小孩遭濃煙嗆傷」等語（偵卷第14頁），核亦足見
    現場火勢倘未經及時撲滅，則其後果勢必難以預料且極為嚴
    重。準此，被告縱火之舉，雖係意在燒燬自己所有物，然其
    行止仍已致生公共危險，當亦殆無可疑。從而，因認被告首
    開任意性之自白，尚與事實相符，而為可採；本案事證明確
    ，被告放火燒燬自己所有物致生公共危險之犯行，洵堪認定
    ，並應依法論科。
四、論罪科刑
  (一)核被告所為，係犯刑法第一百七十五條第二項放火燒燬自己
    所有物罪。
  (二)本院審酌被告僅因一時念想，旋恣意放火之犯罪動機，及其
    藉由自備打火機點燃報紙而後引燃上開紙箱暨其內文件之犯
    罪手法，兼考量本件犯罪所生危害、被告生活狀況、品行（
    查無前案紀錄，素行尚佳，參見卷附臺灣高等法院被告前案
    紀錄表之記載）、智識程度（高職畢業，參見偵卷第5 頁林
    義棟警詢筆錄「教育程度」欄之所載），暨其坦承己過而表
    悛悔，復知即時趕往浴室盛水而後折返臥室撲滅火勢以免災
    情擴大之犯後態度等一切情狀，從輕量處如主文所示之刑，
    併諭知易科罰金之折算標準。
  (三)被告前未曾因故意犯罪受有期徒刑以上刑之宣告，此有臺灣
    高等法院被告前案紀錄表在卷可參；兼以被告本次純因一時
    失慮，致罹刑典，犯後亦曾積極撲滅火勢以免災情擴大，尤
    已深表悔悟，經此科刑教訓，信當知所警惕，而無再犯之虞
    ，因認所受刑之宣告，以暫不執行為適當，爰依刑法第七十
    四條第一項第一款規定，併予宣告緩刑二年，以勵來茲，用
    啟自新。
  (四)扣案之打火機1 只，係被告所有供本案犯罪之所用，此業據
    被告敘明在卷（本院審判筆錄第6 頁），爰依刑法第三十八
    條第一項第二款規定，併予宣告沒收。
據上論斷，應依刑事訴訟法第二百八十四條之一、第二百九十九
條第一項前段，刑法第一百七十五條第二項、第四十一條第一項
前段、第七十四條第一項第一款、第三十八條第一項第二款，判
決如主文。
本案經檢察官林明志到庭執行職務。
中    華    民    國   100    年    9     月    14    日
                  刑事第五庭法  官  王慧惠
以上正本證明與原本無異。
如不服本判決應於收受送達後10日內向本院提出上訴書狀，並應
敘述具體理由；其未敘述上訴理由者，應於上訴期間屆滿後20日
內向本院補提理由書(均須按他造當事人之人數附繕本)「切勿逕
送上級法院」。
中    華    民    國   100    年    9     月    14    日
                            書記官  王一芳
附錄論罪法條：
刑法第175 條第2 項
放火燒燬前二條以外之他人所有物，致生公共危險者，處1 年以
上7 年以下有期徒刑。
放火燒燬前二條以外之自己所有物，致生公共危險者，處3 年以
下有期徒刑。
失火燒燬前二條以外之物，致生公共危險者，處拘役或3 百元以
下罰金。